臺灣嘉義地方法院民事裁定
110年度輔宣字第14號
聲  請  人  黃盈晴  

送達代收人  黃之妗  

相  對  人  黃榆心  

關  係  人  黃守羱  

            黃之妗  


            黃靖玲  


上列當事人間請求輔助宣告事件，本院裁定如下：
    主  文
宣告黃榆心（女，民國00年0月00日生，身分證統一編號：Z0000
00000號）為受輔助宣告之人。
選定黃盈晴（女，民國00年0月00日生，身分證統一編號：Z0000
00000號）為受輔助宣告人黃榆心之輔助人。
聲請程序費用新台幣壹仟元由受輔助宣告之人黃榆心負擔。
    理  由
一、聲請意旨略以：聲請人為相對人之母親，相對人意思表示或
    受意思表示之能力顯有不足，有身心障礙證明可證，為此，
    爰依民法第15條之1、第1113條之1及家事事件法第177條規
    定，請求裁定相對人為受輔助宣告之人，並選定聲請人為輔
    助人等語。
二、按對於因精神障礙或其他心智缺陷，致其為意思表示或受意
    思表示，或辨識其意思表示效果之能力，顯有不足者，法院
    得因本人、配偶、四親等內之親屬、最近一年有同居事實之
    其他親屬、檢察官、主管機關或社會福利機構之聲請，為輔
    助之宣告，民法第15條之1第1項定有明文。次按，受輔助宣
    告之人，應置輔助人。法院選定輔助人時，應依受輔助宣告
    之人之最佳利益，優先考量受輔助宣告之人之意見，審酌一
    切情狀，並注意下列事項：㈠受輔助宣告之人之身心狀態與
    生活及財產狀況。㈡受輔助宣告之人與其配偶、子女或其他
    共同生活之人間之情感狀況。㈢輔助人之職業、經歷、意見
    及其與受輔助宣告之人之利害關係。㈣法人為輔助人時，其
    事業之種類與內容，法人及其代表人與受輔助宣告之人之利
    害關係，民法第1113條之1第1項、同條第2項準用第1111條
    之1亦分別規範甚明。
三、經查，聲請人主張之事實，業據提出身心障礙證明、戶籍謄
    本、親屬系統表附卷可稽。嗣經本院審驗相對人之精神及心
    智狀況，於戴德森醫療財團法人嘉義基督教醫院趙星豪醫師
    前訊問相對人：「（黃榆心？）是。」、「（你什麼學校畢
    業？）大同技術學院。」、「（工作？）美術館的工作。」
    、「（薪水多少？）12000元。」、「（是否有被騙？）別
    人只要換一個說法，我就相信。我是想要把錢賺回來。。」
    、「（是否知道被騙多少錢？）大概10幾萬元，但精確數字
    我不知道。」、「（為何這麼容易相信別人？）因為他們都
    講的很有吸引力、很厲害。」（卷第61、62頁），再經趙星
    豪鑑定醫師為鑑定結果略以：相對人自幼認知與成長發育較
    遲緩，並經鑑定為輕度智能不足，領有身心障礙手冊，在鑑
    定時，相對人雖然意識清醒，對問話均可正確回應，但理解
    判斷力明顯較一般人為弱，且經智能評鑑總智商僅55分，無
    法獨立處理複雜事務，故相對人有因其心智缺陷，致其為意
    思表示或受意思表示，或辨識意思表示效果之能力，顯有不
    足，建議為輔助宣告等情，有精神鑑定報告書（卷第67頁）
    在卷可稽，本院審酌上開勘驗結果及鑑定意見，堪認相對人
    確因其他心智缺陷，致其辨識其意思表示效果之能力顯有不
    足等情為真，故本件聲請為有理由，爰依上揭規定，宣告相
    對人為受輔助宣告之人。
四、本件相對人既經為輔助之宣告，已如上述，自應依上開規定
    ，為其選定輔助人。本院審酌黃盈晴為相對人之母親，為至
    親關係，彼此間應具有一定之信賴感及依附感，且與相對人
    同住，對其生活及消費習慣已有相當瞭解，願意擔任輔助人
    ，而相對人之父親即黃守羱、兄弟姊妹即黃之妗、黃靖玲均
    同意由黃盈晴擔任輔助人，此有戶籍謄本及親屬同意書在卷
    可稽，堪信由黃盈晴擔任相對人之輔助人，應符合相對人之
    最佳利益，爰依上開規定，選定黃盈晴為相對人之輔助人，
    俾保護受輔助宣告之人。又受輔助宣告之人法無明文需為其
    選任會同開具財產清冊之人（僅受監護宣告時有選任會同開
    具財產清冊之人之必要），故本案情形無庸選任會同開具財
    產清冊之人，附此敘明。
五、依家事事件法第177條第2項、第164條第2項，裁定如主文。
中　　華　　民　　國　　110 　年　　8 　　月　　25　　日
                  家事法庭    法  官  柯月美  
以上正本係照原本作成。
如對本裁定抗告須於裁定送達後10日內向本院提出抗告狀。
中　　華　　民　　國　　110 　年　　8 　　月　　25　　日
                              書記官  林玫熹